【裁判字號】    98,抗,1326
【裁判日期】    981231
【裁判案由】    不服延長羈押
【裁判全文】
臺灣高等法院刑事裁定                  98年度抗字第1326號
抗  告  人
即被    告  甲○○
                    （現於臺灣桃園看守所羈押中）
上列抗告人因不服延長羈押案件，不服臺灣桃園地方法院中華民
國98年11月30日裁定（97年度訴字第1035號），提起抗告，本院
裁定如下：
    主  文
抗告駁回。
    理  由
一、原裁定意旨略以：抗告人即被告甲○○因違反毒品危害防制
    條例等案件，經原審以被告涉犯販賣第一、二級毒品之罪嫌
    疑重大，所犯最輕本刑為五年以上有期徒刑之罪，且被告矢
    口否認有販賣毒品犯行，僅坦承有轉讓毒品之事實，並推稱
    其他同案被告自有毒品來源云云，衡其避就之詞，厥有勾串
    證人、共犯而使本案有晦暗之危險；另衡諸被告所涉販賣第
    一、二級毒品罪嫌，業經原審判處應執行有期徒刑23年之重
    刑在案，為避免被告有逃亡之危險，經衡量司法追訴之國家
    與社會公益，及被告人身自由之私益兩相利益，為確保將來
    刑事審判執行之進行，認本件仍有繼續羈押之必要，羈押期
    間應自98年11月16日起延長2 月等語。
二、抗告意旨略以：第665 號解釋理由書已闡釋重罪不能當作羈
    押之唯一理由，尚須斟酌有無滅證、逃亡之原因，非謂一符
    合刑事訴訟法第1 項第3 款規定之羈押事由，即得予以羈押
    。本案相關事證已調查取證完畢，已無湮滅證據或勾串證人
    之風險，而被告住居戶籍地，家庭正常，與父母同住，亦無
    逃亡疑慮，如輔以具保手段應即可確保日後訴訟之進行。況
    本案其他共同被告均已交保在外，原審獨獨羈押被告，亦與
    平等原則有違。是原審仍以本件有刑事訴訟法第101 條第1
    頂第3 款規定之情形，諭知延長羈押，顯於法未合，並違反
    司法院釋字第665 號解釋，不得以重罪為羈押之唯一要件之
    意旨。爰提起抗告，請求撤銷原裁定云云。
三、按被告經法官訊問後，認為犯罪嫌疑重大，而有下列情形之
    一，非予羈押，顯難進行追訴、審判或執行者，得羈押之︰
    (一)逃亡或有事實足認為有逃亡之虞者。(二)有事實足認為有湮
    滅、偽造、變造證據或勾串共犯或證人之虞者。(三)所犯為死
    刑、無期徒刑或最輕本刑為五年以上有期徒刑之罪者，刑事
    訴訟法第101條第1項定有明文。又按羈押被告之目的，在於
    確保訴訟程式之進行、確保證據之存在、真實及確保刑罰之
    執行，而被告有無羈押之必要，及羈押後其原因是否仍然存
    在，有無繼續羈押之必要，應否延長羈押，均屬事實認定之
    問題，法院有依法認定裁量之職權，自得就具體個案情節予
    以斟酌決定，如就客觀情事觀察，法院許可羈押之裁定在目
    的與手段間之衡量並無明顯違反比例原則情形，即無違法或
    不當可言，且關於羈押原因之判斷，尚不適用訴訟上之嚴格
    證明原則，而應適用自由證明程式。次按次按羈押之目的，
    除在於確保刑事偵查、審判程序之完成外，另亦有刑事執行
    保全之目的（最高法院98年度台抗字第405 號裁定參照）。
    次按司法院釋字第665號解釋認刑事訴訟法第101條第1項第3
    款規定，於被告犯該款規定之罪，犯罪嫌疑重大，且有相當
    理由認為有逃亡、湮滅、偽造、變造證據或勾串共犯或證人
    之虞，非予羈押，顯難進行追訴、審判或執行者，得羈押之
    。於此範圍內，該條款規定符合憲法第23條條之比例原則，
    與憲法第8條保障人民身體自由及第16條保障人民訴訟權之
    意旨，尚無牴觸，惟倘單以犯重罪作為羈押要件，除可能背
    離羈押應係不得已之最後手段性外，對被告武器平等與充分
    防禦權行使之限制，亦有違背比例原則之虞，更因無異刑罰
    之預先執行，違背無罪推定原則所禁止對未經判決有罪確定
    之被告執行刑罰，及禁止僅憑犯罪嫌疑就施予被告類似刑罰
    措施之精神。考諸上揭第3 款規定之法理，實係因被告所犯
    為死刑、無期徒刑或最輕本刑為5 年以上有期徒刑之罪，可
    以預期將受重刑宣判，其為規避刑罰執行而妨礙追訴、審判
    程序進行之可能性增加，國家刑罰權有難以實現之危險，是
    為防免其實際發生，在此維持重大之社會秩序及增進重大公
    共利益限度內（憲法第23條），乃具有正當性。從而，基於
    憲法保障人民身體自由之意旨，被告犯上開重罪條款且嫌疑
    重大者，仍應有相當理由認為其有逃亡、湮滅、偽造、變造
    證據或勾串共犯或證人等之虞，法院斟酌命該被告具保、責
    付或限制住居等侵害較小之手段，均不足以確保追訴、審判
    或執行程序之順利進行，此際予以羈押，方堪稱係屬維持刑
    事司法權有效行使之最後必要手段。是被告縱然符合上揭第
    3 款之羈押事由，法官仍須就犯罪嫌疑是否重大、有無羈押
    必要、有無不得羈押之情形予以審酌，非謂一符合該款規定
    之羈押事由，即得予以羈押（最高法院98年度台抗字第668
    號、第703 號裁定意旨參照）。
四、經查，本件抗告人即被告甲○○所犯販賣第一、二級毒品等
    罪，業經原審判處應執行有期徒刑23年在案，犯罪嫌疑顯然
    重大，且上開各罪之法定刑分別為無期徒刑或7 年以上有期
    徒刑，符合刑事訴訟法第101 條第1 項第3 款之情形，衡諸
    本案雖經原審審結，無於原審再為勾串共犯、證人之虞，惟
    被告因已受重刑之諭知，被告逃匿以規避審判程序進行及刑
    罰執行之可能性甚高，仍有相當理由認為其有逃亡之虞；若
    命被告具保、責付或限制住居等侵害較小之手段，均不足以
    確保審判或執行程序之順利進行，仍有繼續羈押被告之必要
    。再參酌被告販賣一、二級毒品，對社會秩序之危害非輕等
    ，權衡國家刑事司法權之有效行使、社會秩序及公共利益、
    被告人身自由之私益及防禦權受限制之程度，認對被告維持
    羈押處分尚屬適當、必要，合乎比例原則，並無違前開司法
    院釋字第665 號解釋意旨。故原審認被告之上揭羈押原因尚
    未消滅，為免被告逃亡並維後續案件之審理、判決之執行，
    仍有繼續羈押之必要，裁定自98年11月16日起延長羈押2 月
    ，核無不合。被告辯稱其無逃亡之虞云云，自無足採。另查
    本案共同被告陳永坤所犯詐欺及幫助施用第一、二級毒品等
    罪嫌，及共同被告周育德所涉幫助詐欺及幫助施用第一級毒
    品等罪嫌，雖均經原審諭知具保在外，惟該共同被告2 人與
    被告所涉犯行，並不相同，原審經分別審酌後，爰仍延長羈
    押被告，尚與平等原則無違。被告以本案共同被告陳永坤、
    周育德均經具保在外，原審獨獨羈押被告一人，有違平等原
    則云云，亦無可採。
五、從而，原審所為延長羈押之裁定，核無違誤。被告提出抗告
    ，指摘原裁定不當，為無理由，應予駁回。
六、據上論斷，應依刑事訴訟法第412條，裁定如主文。
中    華    民    國    98    年    12    月    31    日
                  刑事第十四庭  審判長法  官  陳志洋
                                      法  官  謝靜恒
                                      法  官  謝靜慧
以上正本證明與原本無異。
不得再抗告。
                                      書記官  陳泰寧
中    華    民    國    99    年    1     月    6     日


司法院資訊處製作；財團法人民間司法改革基金會備份。
